臺灣高等法院交通事件裁定　　　　　　　　　　　　　　九十三年度交抗字第九號
　　抗　告　人
　　即受處分人　甲○○
右列抗告人因違反道路交通管理處罰條例案件，不服臺灣臺北地方法院中華民國九十
二年十二月十二日裁定（九十二年度交聲字第七八九號），提起抗告，本院裁定如左
：
    主  文
抗告駁回。
    理  由
一、按道路交通管理處罰條例所稱之汽車，依該條例第三條第八款規定，包括機器腳
    踏車在內，而汽車駕駛人，駕駛汽車，行人穿越道有行人穿越時，不暫停讓該行
    人先行通過者，處新臺幣（下同）六百元以上一千八百元以下罰鍰，道路交通管
    理處罰條例第四十四條第二款定有明文。又法院受理有關交通事件準用刑事訴訟
    法之規定；其處理辦法由司法院會同行政院定之，道路交通管理處罰條例第八十
    九條定有明文。而依道路交通案件處理辦法第二十六條之規定，抗告程序除準用
    刑事訴訟法有關規定外，並準用異議及裁定程序。
二、經查：（一）、抗告人即受處分人甲○○（簡稱抗告人）於民國（下同）八十八
    年四月三十日下午七時五十五分許，騎乘車號ＲＤＨ︱七一八號輕型機車，沿臺
    北市○○區○○路由東往西方向行駛，行經臺北市○○區○○路、新生北路交岔
    路口，欲右轉往新生北路繼續行駛，惟未暫停讓新生北路上所畫設行人穿越道上
    穿越之行人先行通過，而為在該路口執勤之臺北市政府警察局中山分局員警葉志
    強發現，即將抗告人攔停，並以抗告人有違反前揭道路交通管理處罰條例第四十
    四條第二款規定之行為掣單舉發，而因抗告人拒絕簽收員警開立之舉發違反道路
    交通管理事件通知單，經員警在通知單上載明抗告人拒絕簽收之事由後，依違反
    道路交通管理事件統一裁罰標準及處理細則（於九十一年九月一日後法文之名稱
    已修正為違反道路交通管理事件統一裁罰基準及處理細則，簡稱處理細則）第十
    一條第一項第一款規定，視為抗告人已經收受該通知單。嗣抗告人未於舉發通知
    單上所載應到案日期前到案，原處分機關乃依道路交通管理處罰條例第三條第八
    款、第四十四條第二款及處理細則第四十四條第一項暨違反道路交通管理事件統
    一裁罰標準表（於九十一年九月一日後，其名稱已修正為違反道路交通管理事件
    統一裁罰基準表，簡稱基準表）之規定，於八十九年九月二十七日裁處受處分人
    罰鍰一千八百元之違規事實，業據證人即開單告發抗告人之員警葉志強於原審訊
    問時證稱：「（提示舉發單，本件係你舉發？）是我舉發」、「（舉發情形如何
    ？）抗告人從長春路東往西方向，右轉新生北路，沒有禮讓要穿越新生北路道路
    上斑馬線的行人，（我）當時應該是在擔服巡邏勤務，抗告人拒簽罰單，所以在
    紅單上寫拒簽收，我有依法告知抗告人應到案時間及應到案處所，也有告訴他不
    服取締可以申訴」等語在卷可按（參原審卷第三一頁、第三二頁）。按證人葉志
    強乃為原處分機關所認定抗告人有前開違規行為之證人，並已到庭在法官面前以
    言詞供述本件抗告人前開之違規事實，觀諸卷存證據資料內並無任何積極證據足
    以證明證人葉志強上開供述係屬虛偽，抗告人又無法舉出或請求調查任何對其有
    利之證據資料，以使法院對證人之供述產生合理之懷疑。參諸交通警察掣單舉發
    違反道路交通管理處罰條例所列之違規事實，本質上為行政處分，係公務員基於
    職務上之公權力，依法就特定之具體事件所為之具公法上效果之單方面行政行為
    ，基於公務員為公法上行為具有公信力之原則，該行政行為當可推定為真正，其
    據以依法處分之事實認定，堪信為真；（二）、員警如在道路上當場舉發行為人
    有違反道路交通管理處罰條例之行為，而被查獲之行為人為抗告人時，員警應在
    舉發通知單上之駕駛人姓名欄註明其姓名後，交付該行為人簽名或蓋章收受之；
    拒絕簽章者，並記明其事由，視為已收受，處理細則第十一條第一項第一款定有
    明文。本件抗告人於前述時地經員警葉志強攔停後拒絕收受舉發通知單，業據證
    人葉志強於原審訊問時供述明確（參原審卷第三二頁），是抗告人既於員警舉發
    當場拒絕簽收舉發通知單，依前述處理細則第十一條第一項第一款規定，應視為
    抗告人已收受該舉發通知單。
三、原審本於同上見解，認抗告人確有在前揭時地騎乘前開車號機車未禮讓行人穿越
    道上穿越之行人先行通過之違規行為，抗告人又未依限到案，以原處分機關依前
    揭道路交通管理處罰條例第三條第八款、第四十四條第二款及處理細則第四十四
    條第一項暨基準表之規定，裁處抗告人罰鍰一千八百元，並無違誤，將其異議駁
    回。並說明本件抗告人之
    中山區○○路三六七號二樓，此有
    九年九月二十七日開立前開案號裁決書後，則係以臺北市○○區○○街一三八號
    九樓之一對抗告人為送達，經送達無著後，即以公示送達之方式送達本件裁決書
    ，此有公示送達名冊在卷可稽，惟如前所述，抗告人之
    月二十一日後已變更為臺北市○○區○○路三六七號二樓，故原處分機關於八十
    九年九月二十七日猶仍以臺北市○○區○○街一三八號九樓之一之住址對抗告人
    為送達，即難認其公示送達為合法，應認本件抗告人提起本件異議尚未逾聲明異
    議之法定期間。核無不合，抗告人否認違規，並以：裁決書性質應非屬行政處分
    ，否則抗告人當依訴願、行政訴訟程序救濟，而非以今日之刑事訴訟程序為之，
    且案發時已非下班尖峰時期，當時路上已無行人，如何禮讓行人？又證人即舉發
    警員葉志強浮濫開立罰單，並於原審訊問時誣指抗告人拒絕簽收舉發單，臺北市
    交通事件裁決所並違法將裁決書予以公示送達，均有可議之處等語提起抗告，惟
    未提出積極事證以實其說，原審亦就臺北市交通事件裁決所將裁決書予以公示送
    達一節予以斟酌，揆之前開說明，抗告人抗告為無理由，應予駁回。
據上論斷，應依道路交通管理處罰條例第八十九條，道路交通案件處理辦法第二十六
條，刑事訴訟法第四百十二條，裁定如主文。
中　　　華　　　民　　　國　　九十三　　年　　　一　　　月　　　二十八　日
                              臺灣高等法院交通法庭
                                  審判長法  官  洪  政  雄
                                        法  官  李  春  地
                                        法  官  鄧  振  球
右正本證明與原本無異。
不得再抗告。
                                        書記官  洪  秋  帆
中　　　華　　　民　　　國　　九十三　　年　　　一　　　月　　 三十 　　日
